臺灣高等法院刑事判決　　　　　　　　95年度上訴字第4198號
　上　訴　人　臺灣士林地方法院檢察署檢察官
　被　　　告　丙○○
上列上訴人因被告違反洗錢防制法等案件，不服臺灣士林地方法
院95年度訴字第818號，中華民國95年9月14日第一審判決（起訴
案號：臺灣士林地方法院檢察署95年度偵字第7483號﹔移送併辦
案號：臺灣士林地方法院檢察署95年度偵字第8448、8449、1794
5號），提起上訴，本院判決如下：
    主  文
原判決撤銷。
丙○○幫助連續意圖為自己不法之所有，以詐術使人將本人之物
交付，累犯，處有期徒刑陸月，如易科罰金以銀元佰元即新臺
幣玖佰元折算壹日。
    事  實
一、丙○○前於民國（下同）83年間因殺人未遂案件，經本院判
    處有期徒刑5年2月確定，於87年 7月13日因縮短刑期假釋出
    監並付保護管束，迄90年 2月26日保護管束期滿未經撤銷假
    釋視為執行完畢。詎丙○○猶不知悔改，明知社會上詐騙案
    件層出不窮，並可預見將自己之銀行帳戶存摺、金融卡及密
    碼交予他人使用，有可能幫助犯罪集團作為詐騙他人之用，
    可供騙徒對被害人施以詐術得逞致被害人匯入款項後，再予
    提領運用，竟仍基於幫助他人實施詐欺取財之犯意，將其94
    年12月30日前往台北市○○區○○路293巷9弄11號北投關渡
    郵局開設之帳號0000000000000號帳戶，於95年1月間某日，
    在台北市○○區○○路 3段301巷160號住處前，以新台幣（
    下同）5000元之代價，將該帳戶之存摺、印鑑、提款卡及密
    碼，交付予真實姓名、年籍不詳之詐欺集團成員使用。嗣該
    詐欺集團成員於取得丙○○前揭帳戶存摺等資料後，即基於
    意圖為自己不法所有之概括犯意，於附表所示時間，以附表
    所示之詐術，致附表所示之各被害人誤信為真，因而陷於錯
    誤，將渠等帳戶內之存款匯入丙○○上開帳戶內，嗣被害人
    甲○、乙○○、戊○○及丁○○發覺受騙，隨即報警處理，
    因而查悉上情。
二、案經台北市政府警察局北投分局報請臺灣士林地方法院檢察
    署檢察官聲請簡易判決處刑，經原審法院認不宜以簡易判決
    處刑，改依通常程序審理，暨臺灣士林地方法院檢察署檢察
    官移送原審法院及本院併案審理。
    理  由
一、上揭犯罪事實，業據被告於警詢及偵審時供承不諱在卷，而
    被害人甲○、乙○○、戊○○及丁○○如何於附表所示時間
    ，因誤信詐欺集團成員以附表所示方式向其等佯騙，因而陷
    於錯誤，而於附表各所示之時地分別匯款至被告上開帳戶等
    情，並據被害人甲○、乙○○、戊○○及丁○○分別於警詢
    時指述綦詳在卷，並有中華郵政股份有限公司95年 6月26日
    儲字第0950714997號函檢附被告上開北投關渡郵局帳號0000
    00000000號開戶資料、歷史交易明細表及匯款單影本，暨被
    害人提出之匯款執據及報紙剪報影本乙份附卷可稽。
二、查一般國人向金融機構開設帳戶，並無任何法令限制，若係
    用於存提款之正當用途，大可光明正大自行申請，無須使用
    他人之帳戶。而帳戶係用來存提款項使用，倘有人收集他人
    帳戶做不明使用，出賣或出借帳戶之人，依一般常識認知，
    極易判斷係該隱身幕後之使用人意圖以使用他人帳戶，使帳
    戶內之存提款情形不易遭人循線追查，自能得知係用來犯罪
    所得之用。且日常生活，不法之徒最常利用他人帳戶來詐騙
    錢財，被告竟因他人提供金錢代價而將上開帳戶之存摺、提
    款卡及密碼，交付姓名、年籍不詳之不明人士使用，被告自
    可預見該收集帳戶之人可能將之用來從事詐欺犯罪，作為詐
    欺取財之人頭帳戶，以收取被害人匯入之款項，惟其竟仍將
    其帳戶存摺、金融卡及密碼交付該來路不明之人，顯具有縱
    有人以其金融帳戶實施詐欺犯罪亦不違背其本意之幫助意思
    甚明。而按刑法上之幫助犯，係對於犯罪與正犯有共同之認
    識，而以幫助之意思，對於正犯資以助力，而未參與實施犯
    罪之行為者而言（參照最高法院八十八年度臺上字第一二七
    ○號判決意旨參照），茲查本件被告提供其帳戶之相關物件
    使被害人存入款項，僅為他人之詐欺取財犯行提供助力，尚
    無以自己實施詐欺犯罪之意思，而與他人有共同犯罪之犯意
    聯絡，並無參與或分擔詐欺犯罪之構成要件行為，是本件被
    告僅有幫助詐欺之犯意，而為詐欺構成要件以外之行為，尚
    難認被告係詐欺之共同正犯。
　綜上所述，被告自白堪認與事實相符，事證明確，被告幫助詐
  欺犯行，洵堪認定。
三、查被告丙○○將其開設之上揭帳戶以5000元之代價，提供予
    姓名、年籍不詳之詐欺集團成員，幫助該詐欺集團供詐騙被
    害人甲○、乙○○、戊○○及丁○○等人財物所用，核其所
    為，係犯刑法第30條第 1項前段、第339條第1項之幫助詐欺
　　取財罪。又本件詐欺集團成員基於概括犯意，以相似之手段
  　，而向附表所示之各該被害人詐騙錢財，而觸犯構成要件相
    同之罪名，依修正前刑法第56條之規定，本應依連續犯之規
    定論以一連續詐欺取財罪，惟因行為後新法業已刪除連續犯
  　之規定，此刪除雖非犯罪構成要件之變更，但顯已影響行為
    人刑罰之法律效果，自屬法律有變更，依刑法第2條第1項規
    定，比較新、舊法結果，仍應適用較有利於行為人之行為時
    法即舊法，論以一連續詐欺取財罪（參照最高法院95年第 8
    次刑事庭會議決議），茲詐欺集團成員雖係利用被告所有之
    上開帳戶連續向附表所示之被害人詐欺取財，惟被告僅有一
    幫助行為，是其幫助該詐欺集團成員連續詐欺取財，核屬幫
    助連續詐欺取財。而被告幫助他人實行犯罪行為，為幫助犯
    ，應依刑法第30條第 2項之規定，按正犯之刑減輕之。至公
    訴人聲請簡易判決處刑意旨雖認被告所為係犯刑法第30條第
    1項、洗錢防制法第9條第 1項之幫助洗錢罪嫌，惟經實行公
    訴之檢察官於原審法院審理時當庭將起訴法條更正為刑法第
    30條第 1項、第339條第1項之幫助詐欺罪，依檢察一體原則
    ，本院自無須變更起訴法條。又移送原審法院併案審理部分
    ，雖未據起訴，然此同屬被告因幫助犯行所致生之事實，而
    與起訴之犯罪事實間具有同一基本事實關係，為事實上同一
    之案件，應為聲請簡易判決處刑效力所及，自應併予審究。
    又刑法第339條第1項所定罰金刑部分，依罰金罰鍰提高標準
    條例第1條第1項前段規定，原規定就其原定數額提高十倍，
    茲依刑法施行法第1條之1規定中華民國94年1月7日刑法修正
    施行後，刑法分則編所定罰金之貨幣單位為新臺幣，而94年
    1月7日刑法修正時，刑法分則編未修正之條文定有罰金者，
    自94年1月7日刑法修正施行後，就其所定數額提高為三十倍
    。本次94年1月7日刑法修正時，刑法第339條第1項並未為修
    正，而依上揭規定，就罰金刑部分之貨幣單位改為新台幣，
    因而就其所定罰金數額提高為三十倍，惟實際上刑法第 339
    條第 1項詐欺取財罪之構成要件及法定刑並未變更，自無有
    利或不利而為新舊法比較適用之問題，附此敘明。而查被告
    前於83年間因殺人未遂案件，經本院判處有期徒刑5年2月確
    定，於87年 7月13日因縮短刑期假釋出監並付保護管束，迄
    90年 2月26日保護管束期滿未經撤銷假釋視為執行完畢，有
    本院被告前案紀錄表乙紙在卷可稽，被告於五年內再故意犯
    本件有期徒刑以上之罪，不論依修正前之刑法第47條，或修
　　正後之刑法第47條第 1項之規定，均構成累犯，對被告而言
  　並無有利或不利之情形，自不生新舊法比較之問題，應逕依
    修正前之刑法第47條，論以累犯，依法加重其刑，並依法先
    加重後減輕之。原審對被告予以論罪科刑，固非無見，惟查
    本件詐騙集團成員另以附表編號四所示時間、方式向被害人
    丁○○詐騙財物，使被害人丁○○因而匯寄 40000元至被告
    所提供之上開帳戶內，而此同屬被告涉犯之同一犯罪事實，
    原審就此疏未論及，尚有未洽，檢察官執此提起上訴，非無
    理由，則原判決既有可議之處，自應由本院予以撤銷改判，
　　爰審酌被告之素行、犯罪之動機、目的、手段，因一時虞疏
  　而提供其所有銀行帳戶交予犯罪集團使用，擾亂金融社會秩
    序，因而所致生之損害及犯罪後之態度等一切情狀，仍量處
    有期徒刑 6月。而查被告行為後，刑法第41條業已修正，並
    於94年2月2日經總統公布，於95年7月1日施行，修正前刑法
    第41條第1項前段規定：「犯最重本刑為5年以下有期徒刑以
    下之刑之罪，而受 6個月以下有期徒刑或拘役之宣告，因身
    體、教育、職業、家庭之關係或其他正當事由，執行顯有困
    難者，得以1元以上3元以下折算一日，易科罰金。」，又行
    為人行為時之易科罰金折算標準，依修正前罰金罰鍰提高標
    準條例第 2條前段（現已刪除）規定，就其原定數額提高為
    100倍折算1日，則被告行為時之易科罰金折算標準，應以銀
    元300元折算 1日，經折算為新臺幣後，應以新臺幣900元折
    算為1日。惟95年7月1日修正公布施行之刑法第41條第1項前
    段則規定：「犯最重本刑為五年以下有期徒刑以下之刑之罪
    ，而受六個月以下有期徒刑或拘役之宣告者，得以新臺幣一
    千元、二千元或三千元折算一日，易科罰金。」，比較修正
    前後之易科罰金折算標準，以95年7月1日修正公布施行前之
    規定，較有利於被告，依刑法第2條第1項之規定，應適用修
    正前刑法第41條第 1項前段規定，諭知易科罰金之折算標準
    。
據上論斷，應依刑事訴訟法第369條第1項前段、第364條、第299
條第1項前段，刑法第2條第1項前段、第30條第1項、第 2項、第
339條第1項，修正前刑法第47條、第41條第 1項前段，罰金罰鍰
提高標準條例第1條前段，廢止前罰金罰鍰提高標準條例第2條，
判決如主文。
本案經檢察官黃全祿到庭執行職務。
中　　華　　民　　國　　96　　年　　 2 　　月　　9　　日
　　　　　　　　　刑事第五庭    審判長法　官  吳  敦
　　　　　　　　　　　　　　　　　　  法　官  吳啟民
　　　　　　　　　　　　　　　　　　  法　官  張傳栗
以上正本證明與原本無異。
不得上訴。
                                      書記官  何子傑
中　　華　　民　　國　　96　　年　　2 　　月　　9 　　日
附錄：本案論罪科刑法條全文
刑法第339條第1項：
意圖為自己或第三人不法之所有，以詐術使人將本人或第三人之
物交付者，處5年以下有期徒刑、拘役或科或併科1千元以下罰金
。
附表：
 ┌──┬──────┬───┬────────────┐
 │編號│詐騙時間    │被害人│詐騙方式及受騙金額      │
 ├──┼──────┼───┼────────────┤
 │一  │95年2月13日 │甲○  │詐欺集團成員以電話向甲○│
 │    │            │      │佯稱：可代辦銀行貸款，惟│
 │    │            │      │需先辦理保險手續，致甲○│
 │    │            │      │不疑有他，至台南善化郵局│
 │    │            │      │依指示而將帳戶內之新臺幣│
 │    │            │      │（下同）62,400元匯款至被│
 │    │            │      │告丙○○上開帳戶內。    │
 ├──┼──────┼───┼────────────┤
 │二  │95年2月16日 │戊○○│詐欺集團成員以電話向戴美│
 │    │上午11時30分│      │嬌佯稱：渠機車貸款未繳，│
 │    │許          │      │要求匯款25,000元至被告程│
 │    │            │      │英傑上開帳戶，致戊○○不│
 │    │            │      │疑有他，依指示匯款。    │
 ├──┼──────┼───┼────────────┤
 │三  │95年2月16日 │乙○○│詐欺集團成員以電話向陳展│
 │    │下午1時許   │      │庭誆稱：可代向銀行辦理信│
 │    │            │      │用貸款，惟需先辦理保險手│
 │    │            │      │續，致乙○○不疑有他，依│
 │    │            │      │指示將帳戶內18,600元匯款│
 │    │            │      │至被告丙○○上開帳戶內。│
 ├──┼──────┼───┼────────────┤
 │四  │95年2月10日 │丁○○│詐欺集團成員以電話向楊肇│
 │    │            │      │嘉誆稱：可代向銀行辦理信│
 │    │            │      │用貸款，惟需先辦理保險手│
 │    │            │      │續，致丁○○不疑有他，依│
 │    │            │      │指示將帳戶內40,000元匯款│
 │    │            │      │至被告丙○○上開帳戶內。│
 └──┴──────┴───┴────────────┘
